臺灣高等法院臺南分院刑事判決　　　　　　　　九十三年度上易字第二六九號　Ｃ
　　　上　訴　人
　　　即　被　告　乙　○　○
右上訴人因傷害案件，不服臺灣雲林地方法院九十三年度易字第一號中華民國九十
三年五月十二日第一審判決（起訴案號：臺灣雲林地方法院檢察署九十二年度偵字第
四二六０號），提起上訴，本院判決如左：
      主      文
原判決撤銷。
乙○○傷害人之身體，處罰金壹仟元，如易服勞役，以參佰元折算壹日。
      事      實
一、乙○○與甲○○（已簡易判決處刑確定）原為朋友關係，二人因在中國大陸廣西
    省桂林之房屋買賣發生糾紛。乙○○乃於民國（下同）九十二年七月二十三日中
    午十二時四十分許，至甲○○位於雲林縣斗六市○○街三十巷十四號住處商討房
    屋交易事宜。詎二人因意見不合而發生爭執，進而各基於傷害人身體之犯意動手
    互毆，致甲○○受有右上肢二處挫傷（各二公分×一公分、三公分×四公分）、
    左肘瘀傷（二公分×三公分）、左小腿挫傷（二公分×六公分）、左踝瘀傷（二
    公分×一公分）之傷害，而乙○○則受有頭部挫傷、右臉頰、右下巴、左臉頰紅
    腫痛、胸部挫傷併右側第八根肋骨疑骨折、胸部多處瘀傷、背部挫傷、背部二處
    紅腫、右口腔黏膜淺撕裂傷等傷害。
二、案經甲○○向雲林縣警察局斗六分局提出告訴後報告臺灣雲林地方法院檢察署檢
    察官偵查起訴。
      理      由
一、訊據上訴人即被告乙○○對於與甲○○因為廣西省桂林之房屋交易事宜有發生爭
    執，而於上開時間、地點討論此事一情，並不否認。然堅決否認傷害犯行，辯稱
    ：當時只是希望甲○○給紅紙去霉，但甲○○沒說什麼，一下子就出手打人，他
    自己被打之後，倒在地上，不可能出手打甲○○手跟腳踝，可能是因為甲○○後
    面有椅子，導致受傷云云。
二、然查：
（一）前開事實，業據告訴人甲○○於警訊、原審偵審時指訴甚詳，而告訴人甲○○
      受有右上肢二處挫傷、左肘瘀傷、左小腿挫傷、左踝瘀傷等傷害，有行政院衛
      生署雲林醫院診斷證明書一紙附於警卷中可資證明。又有被告當時受傷相片五
      張，及所穿衣服暨所攜行動電話相片各一張可佐。且被告對於與甲○○因為廣
      西省桂林之房屋交易事宜有發生爭執，而於上開時間、地點討論此事一情，並
      生爭吵，可以認定。
（二）、
  １、被告在警訊中先稱二人在大陸地區之房屋交易手續都辦好了，沒有任何糾紛。
      又說他一到達甲○○住處後，甲○○就把客廳大門鎖上，然後開口要向他索討
      四萬五千元的人民幣，否則不讓他出去，他沒有答應，就被甲○○動手毆打云
      云。如果被告與甲○○之間的交易都沒有糾紛，為何被告卻又稱甲○○向他索
      討四萬五千元人民幣。再者，被告在警訊中所陳述的情節，也跟其在本院審理
      時所說的，希望甲○○給他紅紙去霉，甲○○卻什麼都沒說就出手打他等經過
      情節，都不相同，被告自己前後所說的話並不一致。
  ２、告訴人甲○○所受傷勢為右上肢二處挫傷（各二公分×一公分、三公分×四公
      分）、左肘瘀傷（二公分×三公分）、左小腿挫傷（二公分×六公分）、左踝
      瘀傷（二公分×一公分）之傷害，而且依照診斷證明書上部位圖之記載，都是
      在正面，這種正面的傷勢，應該是來自正面的攻擊所造成，所以被告辯稱可能
      是因為甲○○背後有椅子才會受傷云云，並不足採信。
  ３、被告受傷的部位是在正面胸部以上、頭部、口腔，以及背部上方，按照這種正
      、背面都受傷的情況研判，被告說他被甲○○打倒在地上，應該是事實。而從
      告訴人受傷的部位是正面的左、右手及左小腿等傷勢看來，被告在倒地之後，
      有出手反擊，也可認定。
  ４、綜上所述，足見被告所說其沒有出手打人，並不足採信，其傷害犯行，堪予認
      定，自應依法論科。
三、核被告乙○○所為，係犯刑法第二百七十七條第一項傷害罪。原審以被告罪證明
    確，予以論處被告拘役三十日及諭知易科罰金之折算標準，固非無見。然按，科
    刑時應審酌一切情狀，尤應注意刑法第五十七條之規定為科刑輕重之標準，本件
    被告與告訴人為多年朋友，僅因細故爭執動手互毆，致被告乙○○受有頭部挫傷
    、右臉頰、右下巴、左臉頰紅腫痛、胸部挫傷併右側第八根肋骨疑骨折、胸部多
    處瘀傷、背部挫傷、背部二處紅腫、右口腔黏膜淺撕裂傷等傷害，而告訴人則僅
    左、右手、左小腿、左踝瘀傷、挫傷等輕微傷害而已，足見本案告訴人下手甚重
    ，原判決竟未審酌被告與告訴人二人犯罪之手段，二人平日之關係，及犯罪所生
    之危害或損害，就二人傷害罪均判處拘役三十日及諭知易科罰金之折算標準，其
    量刑之輕重顯失均衡，容有未當。被告上訴，否認犯罪，雖無理由，原判決既有
    可議，即屬無可維持，自應予撤銷改判，爰審酌被告無不良素行、僅因細故而起
    爭執之犯罪動機、目的、手段，及其品性、生活狀況、智識程度、犯罪所生之損
    害尚屬輕微等一切情狀，判處罰金壹仟元，及諭知易服勞役之折算標準。
據上論結，應依刑事訴訟法第三百六十九條第一項前段、第三百六十四條、第二百九
十九條第一項前段、刑法第二百七十七條第一項、第四十二條第二項、罰金罰鍰提高
標準條例第一條前段、第二條，判決如主文。
本案經檢察官邱克斌到庭執行職務。
中    華    民    國      九十三      年      八      月      十九      日
                                  臺灣高等法院臺南分院刑事第二庭
                                      審判長法官  葉    居    正
                                            法官  莊    俊    華
                                            法官  林    勝    木
右正本證明與原本無異。
不得上訴。
                                      法院書記官  吳    秋    賢
中    華    民    國      九十三      年      八      月      二十      日
附錄法條：
刑法第二百七十七條第一項：傷害人之身體或健康者，處三年以下有期徒刑、拘役或
                          一千元以下罰金。
